最高法院刑事判決　　　　　　一○○年度台上字第二○○七號
上　訴　人　台灣高等法院檢察署檢察官
被　　　告　蔡正彥
上列上訴人因被告妨害性自主案件，不服台灣高等法院中華民國
九十八年十一月二十六日第二審判決（九十八年度上訴字第三七
八○號，起訴案號：台灣板橋地方法院檢察署九十七年度偵字第
一九九三五號），提起上訴，本院判決如下：
    主  文            
上訴駁回。
    理  由
按刑事訴訟法第三百七十七條規定：上訴於第三審法院，非以判
決違背法令為理由，不得為之；是提起第三審上訴，應以原判決
違背法令為理由，係屬法定要件。如果上訴理由書狀並非依據卷
內訴訟資料具體指摘原判決不適用何種法則或如何適用不當，或
所指摘原判決違法情事顯與法律規定得為第三審上訴理由之違法
情形不相適合時，均應認其上訴為違背法律上之程式，予以駁回
。本件原判決以公訴意旨略稱：被告蔡正彥於民國九十七年五月
三十日，在林○○（已死亡，經第一審判決公訴不受理確定）位
於新北市○○區○○路九十七巷十四號一樓住處，明知被害人Ａ
女（真實姓名及年籍均詳卷）係未滿十六歲之女子，竟與林○○
基於共同犯意之聯絡，由被告以性器官插入Ａ女口腔，而林○○
則以手指及性器官插入Ａ女陰道之方式，共同對Ａ女性交得逞，
因認被告涉犯刑法第二百二十七條第三項之對於十四歲以上未滿
十六歲之女子為性交罪嫌。惟經審理結果，認為不能證明被告犯
罪，因而撤銷第一審對於被告科刑之判決，改判被告無罪。已詳
敘其取捨證據及得心證之理由；對於檢察官所舉各項證據如何均
不足以證明被告犯罪，亦逐一詳加指駁及說明，俱有卷存證據資
料可資覆按。檢察官上訴意旨略以：原判決認定Ａ女於九十七年
五月三十一日（即本件案發後翌日）至○○醫院驗傷結果，雖其
子宮頸部有擦傷；惟Ａ女已自承於同年月二十七日有與林○○發
生性關係，因而懷疑Ａ女上開傷勢並非林○○於案發當日對Ａ女
性交所造成，而認不能採為被告犯罪之證據。惟並未說明其憑何
認定Ａ女上開傷勢係林○○於同年月二十七日，而非於案發當日
對Ａ女性交所造成之理由，自有不當。又本件檢察官起訴被告與
林○○共同對Ａ女為性交之行為，而林○○經內政部警政署刑事
警察局（下稱刑事警察局）鑑驗結果，其ＤＮＡ－ＳＴＲ型別與
自Ａ女內褲及陰道等處所採集之檢體相符，可見林○○當時確有
對Ａ女為性交之事實。且被告當時與林○○均同在現場（無隔間
之套房），堪認其應有共犯本案。至其ＤＮＡ－ＳＴＲ型別鑑驗
結果，雖與Ａ女口腔等處所採集之檢體不符，但此可能係留存於
Ａ女口腔中之檢體因飲食等原因而湮滅，自不得以此作為有利於
被告之認定。乃原判決卻以被告ＤＮＡ－ＳＴＲ型別鑑驗結果，
作為其有利之認定，殊屬違誤。再被告經法務部調查局測謊結果
，其回答並未使Ａ女為其口交及未見林○○與Ａ女性交時，均呈
情緒波動之說謊反應。且林○○於第一審經Ａ女當庭指認後，竟
擅自退庭，嗣又燒炭自殺身亡，顯係畏罪心虛。原判決對於上述
不利於被告之重要證據未予調查及說明，亦有未合云云。惟證據
之取捨及事實之認定，均為事實審法院之職權，倘其採證認事並
未違背證據法則，並於判決內敘明取捨證據及得心證之理由者，
自不得任意指為違法而執為適法之第三審上訴理由。原判決以Ａ
女雖指證案發當日有對被告為口交之行為，但被告否認其事。且
○○醫院在Ａ女衣褲及身體等處所採集之檢體經刑事警察局鑑驗
結果，雖與林○○之ＤＮＡ－ＳＴＲ型別相符，但與被告之ＤＮ
Ａ－ＳＴＲ型別不符，自難採為被告犯罪之證據。又Ａ女於本件
案發後翌日經○○醫院驗傷結果，其子宮頸部雖有擦傷，惟Ａ女
自承於案發前之同年月二十七日有與林○○發生性關係，則Ａ女
上述傷勢及林○○鑑驗ＤＮＡ－ＳＴＲ型別結果，是否林○○於
同年月二十七日與Ａ女性交時所造成，即非無疑，亦不能憑此認
定被告有與林○○共同對Ａ女為性交之犯行。至被告經法務部調
查局測謊結果，其否認使Ａ女為其口交暨未見林○○與Ａ女性交
等回答雖呈情緒波動之說謊反應。然據法務部調查局提供之測謊
過程參考資料所附之測謊對象身心狀況調查表記載，被告於施測
前一日睡眠情形欠佳（僅睡約四至五小時），在此生理狀況下影
響測謊結果之程度如何無法查知，且測謊鑑定尚不能如物理、化
學或醫學試驗般獲得絕對正確之結果，雖可作為輔助偵查之手段
，但在審判上尚難作為認定犯罪事實之絕對憑據，自不宜逕採為
不利於被告之補強證據。因認本件除Ａ女之指訴外，檢察官並未
舉出其他積極或補強證據，以證明Ａ女之指證確與事實相符，基
於被告罪證不足及罪疑唯輕之原則，因而諭知被告無罪之判決，
已詳敘其取捨證據及得心證之理由，核其論斷與證據法則無違。
又原判決係以Ａ女自承於案發前三日有與林○○發生性關係，因
認Ａ女子宮頸部擦傷是否林○○於本件案發當日對Ａ女性交所造
成，尚非無疑，而不能遽採為被告犯罪之證據，並未認定Ａ女上
開傷勢確係林○○於九十七年五月二十七日與Ａ女性交所造成。
上訴意旨指摘原判決未說明其憑何認定Ａ女上開傷勢係林○○於
同年月二十七日對Ａ女性交所造成之理由一節，要屬誤會。再○
○醫院自Ａ女之衣褲及身體等處所採集之檢體，經刑事警察局實
施ＤＮＡ－ＳＴＲ型別鑑驗結果，均與被告ＤＮＡ－ＳＴＲ型別
不符。原判決因認此項鑑驗結果不得作為被告犯罪之證據，於法
核無違誤。上訴意旨執此指摘原判決採證違法，自非適法之第三
審上訴理由。又林○○縱在第一審法院審理時擅自退庭，嗣又燒
炭自殺身亡，然此與被告有無與Ａ女為口交之待證事實並無絕對
關聯，原審對此縱未加以調查及說明，亦不能遽指為違法。上訴
意旨執此指摘原判決不當，同非合法之第三審上訴理由。至其餘
上訴意旨，無非仍持其在事實審之同一主張，對於原審採證職權
之適法行使，暨原判決已明確論斷說明之事項再事爭執，均非依
據卷內資料具體指摘原判決有何違背法令之情形，顯與法律規定
得為第三審上訴理由之違法情形不相適合。揆之首揭說明，其上
訴為違背法律上之程式，應予駁回。
據上論結，應依刑事訴訟法第三百九十五條前段，判決如主文。
中    華    民    國  一○○  年    四    月  二十七  日
                      最高法院刑事第六庭
                          審判長法官  洪  文  章  
                                法官  王  居  財  
                                法官  郭  毓  洲  
                                法官  沈  揚  仁  
                                法官  林  瑞  斌  
本件正本證明與原本無異
                                      書  記  官  
中    華    民    國  一○○  年    四    月  二十八  日
                                                      Ｑ